【裁判字號】    97,易,1260
【裁判日期】    980326
【裁判案由】    詐欺
【裁判全文】
臺灣高雄地方法院刑事判決              97年度易字第1260號
公  訴  人  臺灣高雄地方法院檢察署檢察官
被      告  乙○○
上列被告因詐欺等案件，經檢察官追加起訴（97年度偵字第2158
2 號），嗣因被告就被訴事實為有罪陳述，經本院告知簡式審判
程序意旨並聽取公訴人及被告之意見後，本院合議庭裁定由受命
法官獨任依簡式審判程序審理，判決如下：
    主  文
乙○○共同連續犯詐欺取財罪，處有期徒刑壹年貳月，減為有期
徒刑柒月；又共同犯詐欺取財罪，共拾罪，各處有期徒刑貳月，
均減為有期徒刑壹月；又共同犯詐欺取財罪，共伍罪，各處有期
徒刑貳月。應執行有期徒刑貳年。緩刑肆年。
    事  實
一、乙○○係址設臺南市○○區○○路六段120 巷8 弄5 號1 樓
    「宏日發股份有限公司」（下稱宏日發公司）之實際負責人
    ，為「小北百貨有限公司」（下稱小北百貨公司）之配合廠
    商，並僱用孫俊傑（經本院以97年度審易字第1212號判處應
    執行有期徒刑1 年確定）擔任高雄地區之業務員，負責與小
    北百貨公司接洽及向其設於高雄縣市內各分店進貨、請款等
    業務，乙○○竟夥同孫俊傑分別與小北百貨公司自立店等分
    店長夏慧芬、陳禾易、陳暘昇、鄭清龍、吳俊、羅國樑、
    羅宗榮7 人（均另經臺灣高雄地方法院檢察署檢察官為緩起
    訴處分），為下列行為：
  (一)乙○○與上開之人共同基於詐欺取財之概括犯意聯絡，自民
    國92年1 月起至95年6 月30日止，利用宏日發公司供貨與小
    北百貨公司自立店等分店之機會，連續由孫俊傑於送貨時浮
    報送貨單之貨物品名或數量，而未實際交付數量相符之貨物
    與小北百貨公司上開各分店，再由夏慧芬等7 人於送貨單上
    簽名佯稱核對無誤後，將送貨單交由孫俊傑轉交乙○○向小
    北百貨公司請領貨款，以上開「以少報多、以無報有」之方
    式，致小北百貨公司陷於錯誤，因而簽發支票與乙○○給付
    貨款，乙○○則將前開支票交與孫俊傑，由孫俊傑於每月17
    日以其所使用之中華商業銀行或臺灣土地銀行建功分行帳戶
    提示兌現。
  (二)乙○○又與上開之人共同基於詐欺取財之犯意聯絡，自95年
    7 月1 日起至96年4 月底止，均以前揭相同詐騙手法，詐取
    小北百貨公司之貨款共10次，並於每月17日由孫俊傑兌現小
    北百貨公司開立之貨款支票。
  (三)乙○○又與上開之人共同基於詐欺取財之犯意聯絡，自96年
    5 月間起至96年9 月間止，復以前揭相同詐騙手法，詐取小
    北百貨公司之貨款共5 次，並於每月17日由孫俊傑兌現小北
    百貨公司開立之貨款支票。
二、嗣孫俊傑於每月17日兌現上開支票後，即將詐得款項依不等
    比例分配與乙○○、夏慧芬、陳禾易、陳暘昇、鄭清龍、吳
    俊、羅國樑、羅宗榮等人，先後於92年1 月起至96年9 月
    間止，合計訛詐小北百貨公司貨款共約新臺幣（下同）1,04
    4 萬9,500 元，夏慧芬等7 人則各分得如附表所示之金額。
    嗣經小北百貨公司於96年10月底察覺有異，始悉上情。
三、案經臺灣高雄地方法院檢察署檢察官自動檢舉追加起訴。
    理  由
一、本件被告乙○○所犯均係死刑、無期徒刑、最輕本刑為3 年
    以上有期徒刑以外之罪，其於準備程序中就被訴事實為有罪
    之陳述，經法官告知簡式審判程序之旨，並聽取公訴人及被
    告之意見後，經本院合議庭裁定由受命法官獨任進行簡式審
    判程序，合先敘明。
二、上揭事實業據被告坦承不諱，核與告訴代理人即小北百貨公
    司員工甲○○之指訴、證人孫俊傑、夏慧芬、陳禾易、陳暘
    昇、鄭清龍、吳俊、羅國樑、羅宗榮等人於偵查中證述之
    情節，相互符合，並有乙○○、孫俊傑、夏慧芬、陳禾易、
    陳暘昇、鄭清龍、吳俊、羅國樑、羅宗榮與小北百貨公司
    所簽立之和解書影本各1 份，夏慧芬、羅宗榮簽收之送貨單
    影本各3 張，陳暘昇簽收之送貨單影本2 張，陳禾易簽收之
    送貨單影本1 張，吳俊簽收之送貨單影本5 張，小北百貨
    公司與宏日發公司之經銷合約書、促銷協議書影本及92年1
    月至96年9 月間之應付票據明細影本各1 份在卷可稽，足見
    被告之任意性自白與事實相符，得為認定犯罪之依據。從而
    ，本件事證明確，被告上開犯行，均堪以認定，應依法論科
    。
二、查本件被告為如事實欄一、(一)所載之犯行後，刑法已於94年
    2 月2 日修正公布，並自95年7 月1 日施行，參酌最高法院
    95年5 月23日刑事庭第8 次會議決議，應依刑法第2 條第1
    項之規定，為新舊法比較：
  (一)刑法第28條，將舊法之「實施」修正為「實行」。原「實施
    」之概念，包含陰謀、預備、著手及實行等階段之行為，修
    正後僅共同實行犯罪行為始成立共同正犯。是新法共同正犯
    之範圍已有限縮，排除陰謀犯、預備犯之共同正犯。新舊法
    之共同正犯範圍既因此而有變動，自屬犯罪後法律有變更（
    最高法院96年度台上字第934 號判決參照）。然就本案而言
    ，被告無論依新、舊法均成立共同正犯，上述刑法第28條之
    修正內容，對上開被告2 人尚無有利或不利之情形，依刑法
    第2 條第1 項前段之規定應適用修正前刑法第28條規定論處
    。
  (二)修正後刑法第33條第5 款規定：「罰金：新臺幣1,000 元以
    上，以百元計算之。」，與修正前刑法同條款規定「罰金：
    （銀元）1 元以上。」不同。比較新舊法結果，本案關於刑
    法第339 條第1 項詐欺取財罪之法定刑罰金部分，自應適用
    行為時之法律即修正前刑法第33條第5 款規定決定其罰金部
    分之法定刑，對被告較屬有利。
  (三)刑法第56條連續犯之規定業經刪除，被告之數犯罪行為，於
    新法施行後，應予分論併罰。此刪除雖非犯罪構成要件之變
    更，但顯已影響行為人刑罰之法律效果，自屬法律有變更，
    依刑法第2條第1項規定，比較新、舊法結果，仍應適用較有
    利於被告之行為時法律即舊法論以連續犯。
  (四)修正前刑法第68條規定：「拘役或罰金加減者，僅加減其最
    高度。」惟此次刑法修正，既將罰金最低金額修正為新臺幣
    1,000 元，當不致因加減其最低度，而產生不滿1 元之零數
    ，允宜與有期徒刑相同，許其最高度及最低度同加減之，故
    併入修正後刑法第67條，而規定為：「有期徒刑或罰金加減
    者，其最高度及最低度同加減之。」上開被告2 人既因連續
    犯而加重其刑，則因修正前刑法第68條規定罰金最低度不予
    加重，較諸修正後刑法第67條規定罰金最低度亦予加重之規
    定，修正前之規定較有利於被告。
  (五)修正前刑法第51條第5 款規定：「數罪併罰，分別宣告其罪
    之刑，依左列各款定其應執行者：五、宣告多數有期徒刑者
    ，於各刑中之最長期以上，各刑合併之刑期以下，定其刑期
    。但不得逾20年」，修正後之刑法第51條第5 款則修正為：
    「宣告多數有期徒刑者，於各刑中之最長期以上，各刑合併
    之刑期以下，定其刑期。但不得逾30年」，自屬法律變更，
    而裁判確定前犯數罪，其中一罪在新法施行前，定應執行刑
    ，亦應為新舊法之比較。茲經比較結果，多數有期徒刑定其
    應執行之刑之上限，由20年提高為30年，修正後刑法並未較
    有利於被告，是依刑法第2 條第1 項前段之規定，仍應依修
    正前刑法第51條第5 款之規定，定其應執行之刑。
  (六)綜合上述各條文修正前、後之比較，揆諸前揭最高法院決議
    意旨及修正後刑法第2 條第1 項規定之「從舊、從輕」原則
    ，自應整體適用被告行為時之法律論處。
三、論罪科刑：
  (一)核被告所為，均係犯刑法第339 條第1 項之詐欺取財罪。被
    告上開犯行，分別與孫俊傑、夏慧芬、陳禾易、陳暘昇、鄭
    清龍、吳俊、羅國樑、羅宗榮等人間，有犯意聯絡及行為
    分擔，就事實欄一、(一)部分犯行應依修正前刑法第28條論以
    共同正犯，就事實欄一、(二)(三)部分犯行，應依現行刑法第28
    條論以共同正犯。被告如事實欄一、(一)所示犯行，時間緊接
    ，所犯均係構成要件相同之罪名，顯係基於概括犯意為之，
    應依修正前刑法第56條連續犯之規定，論以一罪，並加重其
    刑。又宏日發公司公司與小北百貨公司間之交易，係採月結
    付款之形式，由小北百貨公司於每月17日付款與宏日發公司
    等情，業據告訴代理人陳明在卷（見本院易字卷第81頁），
    並有小北百貨公司應付票據明細1 份在卷可稽（見本院易字
    卷第26頁至第52頁），是被告於95年7 月起至96年9 月間，
    共計向小北百貨詐得15次之貨款，被告所犯上開連續詐欺取
    財罪及如事實欄一、(二)(三)所示15次犯行，犯意各別，行為互
    殊，應予分論並罰。爰審酌被告正值青壯，竟不思循正當途
    徑賺取所需，與孫俊傑等人共同訛詐被害人小北百貨公司，
    造成小北百貨公司之損害，所為實不足取，且詐得總金額高
    達1044萬餘元、犯罪時間長達數年，情節非輕，惟念及其已
    與小北百貨公司達成和解，依約賠償被害人約286 萬元，且
    犯後終能坦承犯行，態度尚可，及其犯罪動機、目的、手段
    、所生損害等一切情狀，分別量處如主文所示之刑，並定其
    應執行刑，以示懲儆。又被告如事實欄一、(一)所載，自92年
    1 月間至95年6 月30日止所為之連續詐欺取財犯行，及如事
    實欄一、(二)所載，自95年7 月1 日起至96年4 月24日以前所
    為10次詐欺取財犯行，均合於中華民國96年罪犯減刑條例之
    規定，依該條例第2 條第1 項第3 款規定，應將宣告刑減二
    分之一，爰均減刑如主文所示。
  (二)被告前於84年間因違反麻醉藥品管理條例案件，曾受有期徒
    刑3 月之宣告，然於84年12月6 日易科罰金執行完畢後，迄
    今未曾再受有期徒刑以上刑之宣告，素行尚可，有臺灣高等
    法院被告前案紀錄表在卷可參，其因一時失慮，致觸犯本案
    犯行，且犯後坦承罪行，已知悔悟，並與小北百貨公司達成
    和解，業如上述，本院認其經此偵審程序及刑之宣告，當知
    所警惕而無再犯之虞，綜核各情，審酌再三，認前開對其所
    宣告之刑，以暫不執行為適當，又本件裁判在新法施行後，
    爰依最高法院95年5 月23日第8 次刑事庭會議決議意旨，併
    依修正後刑法第74條第1 項第2 款宣告緩刑4 年，以啟自新
    。
據上論斷，應依刑事訴訟法第299 條第1 項前段、第273 條之1
第1 項，刑法第2 條第1 項前段，修正前刑法第28條、第56條、
第51條第5 款，現行刑法第28條、第339 條第1 項、第74條第1
項第2 款、第51條第5 款，刑法施行法第1 條之1 ，中華民國九
十六年罪犯減刑條例第2 條第1 項第3 款、第7 條，判決如主文
。
本案經檢察官鄭益雄到庭執行職務。
中    華    民    國    98    年    3     月    26    日
                  刑事第十八庭  法  官  周佳佩
以上正本證明與原本無異。
如不服本判決應於收受送達後10日內向本院提出上訴書狀，並應
敘述具體理由；如未敘述上訴理由者，應於上訴期間屆滿後20日
內向本院補提理由書（均須按他造當事人之人數附繕本）「切勿
逕送上級法院」。
中    華    民    國    98    年    3     月    26    日
                                書記官  王壹理
附錄本案論罪科刑法條：
刑法第339 條
意圖為自己或第三人不法之所有，以詐術使人將本人或第三人之
物交付者，處5 年以下有期徒刑、拘役或科或併科1 千元以下罰
金。
以前項方法得財產上不法之利益或使第三人得之者，亦同。
前二項之未遂犯罰之。
附表：
 ┌──┬─────┬──────┬──────────┬────┐
 │編號│分店長姓名│詐騙期間    │分店店名及地址      │分得金額│
 ├──┼─────┼──────┼──────────┼────┤
 │ 1  │夏慧芬    │94年11月起至│自立店：高雄市自立一│69萬元  │
 │    │          │96年9月止   │路408號1樓          │        │
 ├──┼─────┼──────┼──────────┼────┤
 │ 2  │陳禾易    │92年1月起至 │自立店、二聖店：高雄│45萬元  │
 │    │          │96年4月止   │市○○○路216 號    │        │
 ├──┼─────┼──────┼──────────┼────┤
 │ 3  │陳暘昇    │94年1月起至 │九如店：高雄市九如一│84萬元  │
 │    │          │96年8月止   │路283號1樓          │        │
 ├──┼─────┼──────┼──────────┼────┤
 │ 4  │鄭清龍    │96年4月起至 │鳳山店：高雄縣鳳山市│13萬    │
 │    │          │96年9月止   │中山東路180號1樓    │4,500 元│
 ├──┼─────┼──────┼──────────┼────┤
 │ 5  │吳俊    │95年6月起至 │鼎中店：高雄市○○路│18萬    │
 │    │          │96年6月止   │288號               │5,000 元│
 ├──┼─────┼──────┼──────────┼────┤
 │ 6  │羅國樑    │93年11月起至│保泰店：高雄縣鳳山市│16萬元  │
 │    │          │94年6月止   │南華路185號1樓      │        │
 ├──┼─────┼──────┼──────────┼────┤
 │ 7  │羅宗榮    │93年11月起至│裕誠店：高雄市○○路│79萬    │
 │    │          │96年9月止   │453號1樓            │5,000 元│
 ├──┼─────┼──────┼──────────┼────┤
 │總計│          │            │                    │325萬   │
 │    │          │            │                    │4,500 元│
 └──┴─────┴──────┴──────────┴────┘


司法院資訊處製作；財團法人民間司法改革基金會備份。
